【裁判字號】    97,上重訴,25
【裁判日期】    971002
【裁判案由】    違反毒品危害防制條例
【裁判全文】
臺灣高等法院臺中分院刑事判決        97年度上重訴字第25號
上  訴  人
即  被  告  甲○○
                    現於於臺灣台中看守所羈押中
選任辯護人  張居德律師
            張慶宗律師
上列上訴人因違反毒品危害防制條例案件，不服臺灣彰化地方法
院96年度訴字第1291號中華民國97年3月19日第一審判決（起訴
案號：臺灣彰化地方法院檢察署96年度偵字第3177號），提起上
訴，本院判決如下：
      主  文
原判決關於販賣第一、二級毒品及定執行刑部分均撤銷。
甲○○販賣第一級毒品，累犯，處有期徒刑拾伍年陸月。扣案如
附表壹所示之物沒收銷燬之、附表所示之物沒收、販毒所得新
台幣貳仟元沒收，如全部或一部不能沒收時，以其財產抵償之。
又販賣第一級毒品，累犯，處有期徒刑拾伍年陸月。扣案如附表
壹所示之物沒收銷燬之、附表所示之物沒收、販毒所得新台幣
貳仟元沒收，如全部或一部不能沒收時，以其財產抵償之。又販
賣第一級毒品，累犯，處有期徒刑拾伍年陸月。扣案如附表壹所
示之物沒收銷燬之、附表所示之物沒收、販毒所得新台幣貳仟
元沒收，如全部或一部不能沒收時，以其財產抵償之 (以上為販
賣林義昌部分 )。又販賣第一級毒品，累犯，處有期徒刑拾伍年
肆月。扣案如附表壹所示之物沒收銷燬之、附表所示之物沒收
、販毒所得新台幣壹仟元沒收，如全部或一部不能沒收時，以其
財產抵償之。又販賣第二級毒品，累犯，處有期徒刑柒年貳月。
扣案如附表貳所示之物沒收銷燬之、附表所示之物沒收、附表
伍販毒所得新台幣貳仟元沒收，如全部或一部不能沒收時，以其
財產抵償之。應執行有期徒刑拾捌年陸月，扣案如附表壹、貳所
示之物沒收銷燬之、附表所示之物沒收、附表肆、伍販毒所得
計新台幣玖仟元沒收，如全部或一部不能沒收時，以其財產抵償
之。
      事  實
一、甲○○（綽號「大衛」）前曾因違反毒品危害防制條例案件
    ，經臺灣臺中地方法院於民國 (下同)90年4月23日以90年度
    訴字第173號判決，判處有期徒刑10月、7月確定；又因違反
    槍砲彈藥刀械管制條例案件，經臺灣臺中地方法院於90年10
    月31日以90年度訴字第1021號判決，判處有期徒刑1年4月，
    上訴後，經本院於91年1月21日以90年度上訴字第2166號判
    決，判處有期徒刑1年4月，嗣經最高法院於91年4月11日以
    91年度台上字第2006號判決上訴駁回確定，二案合併應執行
    有期徒刑2年5月，於93年1月15日假釋出監，93年6月12日縮
    短刑期假釋付保護管束，期滿未經撤銷，以已執行完畢論。
    詎甲○○不知警惕，明知海洛因、甲基安非他命分別係毒品
    危害防制條例第二條第二項第一、二款所規定之第一級、第
    二級毒品，不得非法施用、販賣，竟基於供己施用及意圖營
    利販賣之犯意，於不詳時、地以不詳價格向不詳姓名者販入
    數量不詳之第一級毒品海洛因及第二級毒品甲基安非他命，
    除部分供己施用外 (施用毒品業經另案判決確定)，並分別
    基於販賣第一級毒品海洛因、第二級毒品甲基安非他命之犯
    意，以其所有之0000-000000號（搭配廠牌:POWER PIXEL行
    動電話機身使用）行動電話作為聯絡販賣海洛因及甲基安非
    他命之通訊工具，於下列時、地，分別販賣第一級毒品海洛
    因予林義昌、乙○○及販賣第二級毒品甲基安非他命予丁○○。
  (一)甲○○於96年3月23 日某時，在台中市某處以每小包新臺幣
    （下同）二千元之價格，販賣第一級毒品海洛因一小包予林
    義昌。又於96年3月24日上午11時24分59秒及3月26日下午5
    時23分26秒許，均由林義昌先以0000-000000號行動電話與
    洪榮持用之0000-000000號行動電話聯絡，分別於96年3月24
    日中午及3月26日下午7時多，咸在台中市○○路與西屯路路
    口附近碰面，再由林義昌進入甲○○所駕駛之6696-HZ之自
    小客車內，由甲○○以每小包二千元之價格，販賣第一級毒
    品海洛因各一小包予林義昌。
  (二)乙○○因染有施用海洛因之惡習，於96年3月間 (20日之前)
    某日，以其所有之0000-000000號行動電話與甲○○持用之
    0000-000000號行動電話聯絡後，於當日下午6、7時許在甲○○位於台中市○○路○段二四九之九巷八號六樓之一租住
    處樓下垃圾收集箱旁，由甲○○以每小包一千元之價格，販
    賣第一級毒品海洛因一小包予蕭義信。
  (三)丁○○（綽號「佩軒」）於96年3月22日上午11時13分31 秒
    許，以0000-000000號行動電話與甲○○持用之0000-000000
    號行動電話聯絡後，旋於同日中午12點多在台中市○○路與
    西屯路路口附近碰面，由丁○○進入甲○○所駕駛之6696-H
    Z自小客車內，甲○○以每包二千元之價格，販賣第二級毒
    品甲基安非他命一包予丁○○。
二、嗣於96年3月29日12時30分許，為警持臺灣彰化地方法院核
    發之搜索票，在臺中市○○區○○路2段249之9巷8號6樓之1
    查獲，並當場扣得其所有擬供施用及販賣之第一級毒品海洛
    因壹瓶、拾壹包、柒塊（合計淨重163點38公克、純質淨重
    38點53公克，空包裝總重13點81公克）、第二級毒品甲基安
    非他命八小包（合計毛重15.54公克，包裝重2.40公克，取
    編號A4檢驗，淨重3.39公克，取0.10公克鑑定用磬，驗餘淨
    重3.29公克，推估A1至A8 驗前總純質淨重約12.74公克，驗
    餘總純質淨重12.64公克）等物。
三、案經彰化縣警察局北斗分局報告臺灣彰化地方法院檢察署檢
    察官偵查起訴。
      理  由
壹、證據能力部分：
一、本案警察係依台灣彰化地方法院檢察署核發之通訊監察書對
    被告及林義昌等人分別持有之0000-000000、0000-000000號
    行動電話執行監聽 (見偵查卷第八十九頁 )，監聽自屬合法
    ，取得之證據本案自得採酌，被告及辯護人辯稱檢察官係因
    被告等涉犯組織犯罪條例而核發通訊監察書，所得監聽內容
    本案不得採酌，並無理由。
二、按刑事訴訟法第一百五十九條之三規定：被告以外之人於審
    判中有下列情形之一，其於檢察事務官、司法警察官或司法
    警察調查中所為之陳述，經證明具有可信之特別情況，且為
    證明犯罪事實之存否所必要者，得為證據：一死亡者。二身
    心障礙致記憶喪失或無法陳述者。三滯留國外或所在不明而
    無法傳喚或傳喚不到者。四到庭後無正當理由拒絕陳述者。
    經查證人乙○○迭經原審及本院傳拘未到，所在不明，證人
    乙○○於警詢中明確證述上述向被告甲○○購買第一級毒品
    海洛因之事實 (經本院履勘其警訊光碟，警訊採一問一答，
    ，與筆錄內容相符，證人乙○○精神狀況正常，筆錄記載訊
    問時間18分顯係誤載 (見本院97年9月18日筆錄))，與其偵
    查中所述及卷附通聯紀錄所示相符，證人乙○○在警訊中此
    部分之陳述經證明具有可信之特別情況，且為證明被告此部
    分犯罪事實之存在所必要（查一般販賣毒品行為均係在極隱
    密且不公開之情況下所為之行為，故除販賣之人與購買之人
    外，實無何其他之人在場可共見共聞），證人乙○○於警訊
    中此部分之陳述得為證據，具有證據能力。
三、按被告以外之人（包括證人、鑑定人、告訴人、被害人及共
    同被告等）於檢察事務官、司法警察官或司法警察調查中所
    為之陳述，與審判中不符時，其先前之陳述具有較可信之特
    別情況，且為證明犯罪事實存否所必要者，得為證據，刑事
    訴訟法第一百五十九條之二定有明文。所謂「前後陳述不符
    」之要件，應就前後階段之陳述進行整體判斷，以決定其間
    是否具有實質性差異，惟無須針對全部陳述作比較，陳述之
    一部分有不符，亦屬之。而所謂「具有較可信之特別情況」
    之情形，亦應就前後陳述時之各種外部情況進行比較，以資
    決定何者外部情況具有可信性。若陳述係在特別可信之情況
    下所為，則虛偽陳述之危險性即不高，雖係審判外陳述，或
    未經被告為反對詰問、對質，仍得承認其有證據能力。所稱
    「外部情況」之認定，例示如下：
    1.時間之間隔：陳述人先前陳述是在記憶猶新的情況下直接
      作成，一般與事實較相近，事後即可能因記憶減弱或變化
      ，致有不清晰或陳述不符之現象發生。
    2.有意識的迴避：由於先前陳述時被告未在場，是陳述人直
      接面對詢問警員所為陳述較為坦然；事後可能因陳述人對
      被告有所顧忌或同情，因而在被告面前較不願陳述不利被
      告之事實。
    3.受外力干擾：陳述人單獨面對檢察事務官或司法警察（官
      ）所為之陳述，程度上較少會受到來自被告方面強暴、脅
      迫、詐欺、利誘或收買等外力之影響，其陳述較趨於真實
      。若被告在庭或有其他成員參與旁聽時，陳述人可能會本
      能的作出迴避對被告不利之證述，或因不想生事招惹麻煩
      乃虛構事實或進而否認以前之供述而為陳述。
    4.事後串謀：證人對警察描述其所親身經歷之情形，因較無
      時間或動機去編造事實，客觀上亦較難認與被告間有勾串
      情事，其陳述具有較可信性。但事後因特殊關係，雙方可
      能因串謀、請託而統一口徑；或事後情況變化，兩者從原
      先敵對關係變成現在友好關係，抑或業已由中取得利益等
      情形，其陳述即易偏離事實而較不可信。
    5.警詢或檢察事務官偵查時，有無辯護人、代理人或親友在
      場：如有上開親誼之人在場，自可期待證人為自由從容之
      陳述，其證言之可信度自較高。
    6.警詢或檢察事務官所作之偵查筆錄記載是否完整：如上開
      筆錄對於犯罪之構成要件、犯罪態樣、加重減輕事由或起
      訴合法要件等事實或情況，均翔實記載完整，自可推定證
      人之陳述，與事實較為相近，而可信為真實。法院應斟酌
      上列因素綜合判斷，亦應細究陳述人之問答態度、表情與
      舉動之變化，此一要件係屬訴訟法事實之證明，以自由證
      明為已足，且應由主張此項證據之人證明。惟此僅係確定
      上開陳述有無證據能力而已，至該證據具有證據能力後，
      其證據力之強弱問題（指證明力），仍待法院綜合全辯論
      意旨及調查證據所得，依法認定之。
    本件證人林義昌、丁○○就上述事實於警詢中及原審法院審
    理時之證述，雖有部分不符之情形，本院審酌渠等於警詢中
    之證述距案發日較近，當時記憶自較深刻，可立即反應所知
    ，不致因時隔日久而遺忘案情，且較無來自被告同庭在場之
    壓力而出於虛偽不實之指證，或事後串謀而故為迴護被告之
    機會，並參酌證人林義昌於偵查及原審法院審理中，均未證
    稱警察有對其刑求，本院履勘林義昌警訊光碟，發現林義昌
    神態自若，無毒癮發作精神恍惚之情形 (見本院卷第311、3
    33頁 )；證人丁○○於警訊中之證述，與其偵查中之證述相
    符，於本院審理中且證述：警察訊問時並沒有強暴、威脅、
    利誘等語與本院履勘其警訊光碟相符 (見後述)，且渠二人
    均證陳與被告甲○○均無仇怨嫌隙，於此重罪當無刻意構陷
    被告之理，所述亦均與卷附0000-000000、0000-000000及00
    00-0 00000號行動電話之通聯譯文相符，證人林義昌、丁○○於警詢中所為之陳述，客觀上應具有較可信之特別情況，
    且為證明犯罪事實存否所必要，證人林義昌、丁○○警詢中
    之證述均有證據能力 (證人林義昌之警訊光碟經本院履勘結
    果雖僅有影像沒有聲音 (經向承辦警局查訊並無備份)，然
    證人林義昌於偵查及審理中均未曾否認警訊筆錄記載有何不
    實，況警察於製作筆錄時亦有錄影、錄音，僅因錄音操作不
    當等因素致未能錄下聲音，本院並審酌被告人權之保障及公
    共利益之均衡維護，權衡警察未能錄下證人林義昌警訊所言
    聲音違背法定程序之程度、違背法定程序時之狀況、侵害被
    告權益之種類、輕重及被告犯罪所生之危害暨禁止使用證據
    對於預防將來違法取得證據之效果、對被告訴訟上防禦不利
    益之程度等情狀，認證人林義昌警訊筆錄應有證據能力，併
    予敘明)。
四、本案其餘認定被告甲○○有罪所引用之供述證據及非供述證
    據，公訴人、被告及其辯護人於本院審理時均無異議，本院
    認該等證據均無何不當，咸有證據能力。
貳、關於認定犯罪事實部分：
    訊據被告甲○○矢口否認有何販賣毒品犯行，辯稱：伊與林
    義昌有金錢借貸關係，工作上的接觸，沒有販賣毒品給他，
    伊沒有與乙○○在垃圾收集箱旁見面，監聽譯文是他拿電話
    卡要賣伊，不是要販賣毒品，丁○○沒有吸毒，怎麼可能跟
    伊買毒品，那天與丁○○是相約要吃飯云云。惟查：
  按證人之陳述有部分前後不符，或相互間有所歧異時，或因
    記憶淡忘、或事後迴護被告、或因其他事由所致，究竟何者
    為可採，法院仍得本其自由心證予以斟酌，非謂一有不符或
    矛盾，即應認其全部均為不可採信；尤其關於行為動機、手
    段及結果等之細節方面，證人之證言，有時亦有予渲染之可
    能；然其基本事實之陳述，若果與真實性無礙時，則仍非不
    得予以採信（最高法院74年臺上字第1599號判例要旨、90年
    度臺上字第6078號判決要旨參照）；又認事採證、證據之取
    捨及證據證明力之判斷，俱屬事實審法院之職權，苟無違證
    據法則，自不能指為違法；是供述證據前後雖有差異或矛盾
    ，事實審法院非不可本於經驗及論理法則，斟酌其他情形，
    作合理之比較，定其取捨；其就供述證據之一部，認為真實
    者，予以採取，亦非法則所不許。因之，證人供述之證據，
    前後縱有差異，事實審法院依憑證人前後之供述證據，斟酌
    其他證據，本於經驗法則與論理法則，取其認為真實之一部
    ，作為論罪之證據，自屬合法（最高法院90年度臺上字第69
    43號判決要旨參照）。
  又非法販賣海洛因等毒品之交易型態，有所謂「大盤」、「
    中盤」或「小盤」之分。其中「大盤」或「中盤」者，倘時
    機掌握得宜，或可查獲電子秤、帳冊、分裝袋等販賣工具，
    且因購買者眾，一旦事發，必有多數知情或買受人等可為證
    人。然在「小盤」與偶發之零星交易，因係一手交錢，一手
    交貨，交易方法簡單，對象不多，無須使用任何販賣工具，
    亦無記載帳冊之必要。此種交易方式，因交易時間短暫，未
    必有第三者知悉其情事，且茍非警方事先獲知情報，甚難於
    交易現場當場查獲。法院固不應僅憑購買者片面之指證，據
    以認定被告之非法販賣毒品之犯行，然購買者之證述在證據
    法則上既屬人證之一種，與被告之自白不得作為認定事實唯
    一證據之情形不同，如購買者之證述並無矛盾或瑕疵，亦未
    違背經驗法則與論理法則時，自不應僅因無法查得其他直接
    佐證，即對購買毒品者所為對販毒者不利之指證，全然捨棄
    不採（最高法院93年度臺上字第5742號判決意旨參見）。
  經查，證人林義昌於警詢中證稱：「（你所吸食之海洛因是
    向何人購買？購買幾次？價格為何？如何交易？）我都是向
    甲○○買的。我前後大概跟他買五、六次，一小包（約零點
    4公克）新臺幣二千元。我都是以0000-000000打洪董的0000
    -000000電話與洪董相約在台中市○○路與西屯路路口附近
    ，碰面後我再上洪董的銀色ＢＭＷ (車號6696 -H Z)車輛內
    進行交易。」、「（你最後一次向洪董購買毒品是在何時、
    何地？交易毒品數量多少？）我最後一次是在96年3月28日
    晚上19時30分左右，與洪董約在西屯路『茗人茶坊』旁路邊
    進行交易。我向他買二千元海洛因，該毒品已在昨日晚上吸
    食完了。」、「（你大約多少時間吸食毒品止癮？）我大約
    二天吸食一次。」等語，與卷附96年3月24日上午11時24 分
    59秒及3月26日下午5時23分26秒許，林義昌所有之0000-000
    000號行動電話與洪榮持用之0000-000000號行動電話之通聯
    譯文顯示，被告甲○○確有於96年3月23日某時及3月24日中
    午、3月26日下午7時多販賣海洛因予林義昌相符，證人林義
    昌之尿液經檢驗結果確呈嗎啡陽性反應 (見卷附台灣彰化地
    方法院九十六年度毒聲字第三五八號裁定 )，況證人林義昌
    與被告並無何仇怨，於此重罪自無誣陷被告之理。證人林義
    昌嗣於偵查及原審法院審理時翻異前辭，改證稱：製作警詢
    筆錄後因毒癮發作、精神不濟，才說毒品是向被告甲○○買
    的，事實上毒品是向豐原市某遊藝場一個綽號「王董」的人
    買的云云。然查，證人林義昌分別於96年3月29日下午3時起
    至同日下午4時48分間製作第一次警詢筆錄、於同日晚間7時
    30分至7時35分間製作第二次警詢筆錄、於同日晚間9時25分
    至9時50 分製作第三次警詢筆錄，證人林義昌迭於警詢時均
    能就警察所問陳述，並於筆錄內簽名，核其簽名之筆劃清析
    、字跡完整，並無毒癮發作、精神不濟致筆跡零亂之情況，
    其於製作第一次警詢筆錄時，曾於下午4時10 分要求中斷詢
    問上洗手間，迨下午4時25 分始繼續偵訊，有警詢筆錄在卷
    可稽，隨後即證述向被告甲○○購買海洛因等情，甚至於第
    三次警詢筆錄製作時，警方提示其於96年3月22日13時30 分
    、96年3月25日13時16分 之通訊監察譯文，詢問通話之內容
    為何，亦能證陳係有一綽號「小鳳」之女子要向其還錢等語
    ，並陳述自己並無販賣海洛因予「小鳳」之女子等語，足見
    其對案情之重要事項或與其自身涉犯相關之案情，均能明辨
    利害、明確回答，證人林義昌上開三次製作之警詢筆錄，均
    由其依自由意識陳述，並無毒癮發作、精神不濟，致將購毒
    來源由「豐原遊藝場之王董」誤證述為被告甲○○之可能，
    況經本院履勘警訊光碟，發現林義昌神態自若，無毒癮發作
    精神恍惚之情形如上述 (見本院卷第311頁)。證人林義昌偵
    查、審理中之證述與上述0000-000000、0000-000000號行動
    電話之通聯譯文所示不符，證人林義昌於偵查、原審法院審
    理中之證述，顯係迴護被告之詞，不足為有利被告之認定。
    至證人林義昌偵查中證述未向被告購買毒品海洛因等語，經
    檢察官以偽證罪起訴後雖經法院判決無罪，然其判決無罪理
    由係檢察官未告知被告享有不自證己罪之拒絕證言權，亦未
    告知具結義務及偽證處罰之旨，更未命被告朗讀結文，即逕
    持結文給被告具結後開始訊問 (見本九十七年度上訴字第一
    六九號判決)，亦難以此據為有利被告之認定。又證人林義
    昌向被告購買毒品海洛因之確切次數受限於記憶，無法明確
    回答，雖其上開證述「前後大概跟他買五、六次」，然僅其
    中三次有上述通聯譯文可資佐證，本於罪疑唯輕有利於被告
    之原則，本院認被告販賣海洛因予證人林義昌之次數及犯罪
    所得以證人林義昌所言與卷附0000-000000號、0000-0000
    00號行動電話通聯譯文相符之三次 (其中3月24日之通聯譯
    文顯示：下來拿一下就好了，我回錢給你，跟昨天一樣你幫
    我處理一個那個，．．，不要弄那麼差，都沒有空間可以洗
    ，堪認3月23日被告亦有販賣第一級毒品海洛因予林義昌)，
    每次販賣一包二千元為宜。另選任辯護人以查扣之海洛因毒
    品並無一包重零點四公克者，爭執證人林義昌警訊所言不實
    ，然毒品海洛因交易因購買數量不同而分別為不同數量之包
    裝，自難以此即認證人林義昌警訊所述不實。
  又證人乙○○於警詢中證稱：「（你所施用之海洛因毒品是
    如何取得？如何購買？價錢為何？）我都是向一名甲○○以
    每小包一千元購得。」、「我自96年2 月份起開始向甲○○
    購買海洛因。一個月平均約購買二至三次，至今約購買十次
    左右。每次購買的金額都是一千元。」、「都是先以電話和
    甲○○約在他位於逢甲大學附近租屋處 (即台中市○○路○
    段二四九之九巷八號六樓之一)樓下垃圾收集箱旁交易。」
    等語；復於偵查中結證稱: 「（對今日警詢筆錄有無意見？
    提示）沒有意見，我有看過筆錄才簽名，所述均實在。」、
    「（平均幾天會跟甲○○拿幾次? ）一個月跟他購買二至三
    次，每次金額為一千元，我購買一次可施用二至三次。」、
    「（向甲○○購買海洛因的地點? ）在甲○○位於逢甲大學
    附近租屋處 (即台中市○○路○段二四九之九巷八號六樓之
    一 )樓下的垃圾收集箱旁交易，因為他跟我說在垃圾收集箱
    旁比較安全，跟他都是一手交錢一手交貨，交易時間大都在
    傍晚6時至7時，這時候學生下課，人潮比較多，比較安全。
    」等語 (證人乙○○偵查中之證述與警訊中所述相符，並無
    顯有不可信之特別情況，有證據能力)，與卷附0000-000000
    號與0000-000000 號行動通訊監察譯文所示通話內容「一樣
    去倒垃圾那裡找你喔」相合，參以證人乙○○確有施用第一
    級毒品海洛因之前科紀錄 (有台灣台中地方法院96年度訴字
    第2337號判決書在卷可參 )，堪認被告甲○○確曾以每小包
    一千元之價格，販賣第一級毒品海洛因予證人乙○○。證人
    乙○○對其向被告購毒之確切次數受限於記憶，無法明確回
    答，雖其上開證述「一個月平均約購買二至三次」，然並無
    通聯紀錄或其他事證可佐，本院依罪疑唯輕、有利被告之原
    則，認被告於上述時、地，販賣一千元之第一級毒品海洛因
    一包予蕭義信乙次，為有利被告之認定。
  被告於原審雖辯稱其因之前收受證人乙○○的假金幣，而未
    付錢給證人乙○○，致證人乙○○對其挾怨報復，偽證其有
    販毒云云；另證人即被告之兄洪宗煙於原審證稱: 被告到警
    局作完筆錄後證人乙○○曾傳手機簡訊，暗示須給跑路盤纏
    ，否則將為對被告不利之證述等語，並有該簡訊內容之翻拍
    照片在卷可參。惟縱認被告與證人乙○○間曾因金飾買賣款
    項未付清而有嫌隙，惟並非深仇大恨，證人乙○○自無甘冒
    偽證之責，構陷被告販賣第一級毒品海洛因之重罪，況依該
    翻拍照片之簡訊內容，證人乙○○縱有傳該簡訊予被告之家
    人，該簡訊之發出時間為96年4月24日23時21 分，已於證人
    乙○○於警局製作筆錄之同日17時許、及於檢察官製作偵訊
    筆錄之同日18時許之後，證人乙○○既已分別於警局、檢察
    官訊問時為被告不利之證述，始於同日晚間以簡訊語帶恐嚇
    向被告家人索討金錢，證人乙○○傳上揭簡訊之動機，即有
    可能僅意在促迫付款、甚或訛詐，否則其既已對被告不利之
    證述，已難於日後再翻異證述；又依該簡訊內容，被告之家
    人倘不付款，證人乙○○將「構陷被告、偽證其販毒」？抑
    或「照實證稱被告確有販毒事實」？尚非無疑，證人乙○○
    上開傳簡訊予被告家人之情節，尚難據有利被告之認定。
  再證人丁○○於警詢中證稱: 「（妳是否曾於96年3月22日1
    1時13分31秒、12時27分16秒以門號0000-000000撥打門號00
    00-000000 是聯絡何事？）我打給綽號『大衛』之男子要購
    買安非他命。」、「我本人是問『大衛』有沒有空，我要向
    他購買安非他命二千元。」、「（妳共向綽號『大衛』之男
    子購買幾次毒品？一次。」、「在台中市○○路、西屯路口
    交易安非他命。」等語，並以照片指認其所稱綽號『大衛』
    之男子即甲○○無誤。復於偵查中結證：「（今日警詢筆錄
    均實在？）是，均實在。」、「（與被告如何決定交易毒品
    地點在台中市○○路、西屯路口？）他在電話中叫我在那個
    地方等他。」、「（前後買過幾次安非他命？）只有一次。
    」、「警卷中編號１的照片是甲○○？）是。」等語，證人
    丁○○偵查中之證述與警訊中所述相符，亦與卷附0000-000
    000號行動電話與0000-000000號行動電話通聯譯文相合，證
    人丁○○偵查中所述並無顯有不可信之特別情況，有證據能
    力，得採酌。
  雖證人丁○○於原審法院審理時翻異前詞，改稱：「（妳在
    96年4月3日曾經在警局跟檢察署提到，你在96年的3月22 日
    曾經向甲○○購買安非他命，有這件事嗎？）那不是我講的
    ，警局做的筆錄是警察逼我講的。在檢察署說的是按照警局
    筆錄問我，我自己回答的。」、「（如果妳沒有購買為何在
    檢察官面前會說是向甲○○購買？）那時候我會害怕、很緊
    張，為什麼害怕，我不知道如何回答。」、「（譯文中你有
    提到『就二』，那個『二』是什麼意思？）我沒有說就是二
    ，我只有說一樣二。二是肚子餓，叫他來載我。」云云。惟
    證人即警察丙○○於本院證述：警訊時沒有人對丁○○威脅
    、利誘，丁○○警訊時精神狀況良好，筆錄都是她回答，我
    們再打字上去，全程都有錄音錄影等語 ( 見本院97年7月10
    日筆錄)，經本院履勘丁○○警訊光碟：「開始訊問時丁○○嘴巴有咬東西，訊問過程中身體、頭部有轉動，採一問一
    答，與筆錄記載相符，其中雖有穿插其他警員說話，但可以
    辨識答話內容，警員訊問前有告之應有權利，其他警員亦有
    告之可以喝茶，並沒有強暴脅迫的情況」 (見本院卷第199
    頁 )，證人丁○○於本院且證述：警察訊問時並沒有強暴、
    威脅、利誘等語 (見本院卷231頁)，證人丁○○警訊筆錄所
    述與上述0000-000000號與0000-000000號行動電話通聯譯文
    相符，證人丁○○於原審所述顯係迴護被告之詞，不足採信
    。被告及辯護人雖爭執證人丁○○警訊所言係電腦螢幕已經
    打好，照著唸，丁○○驗尿結果，無甲基安非他命陽性反應
    ，沒有吸毒，為何要向被告買甲基安非他命。經本院審理時
    再次履勘警訊光碟，並未發現此情 (見本院97年7月10 日筆
    錄 )，另證人丙○○於本院證述：丁○○只要有不清楚，就
    會注意螢幕看我們的問題等語；證人丁○○於本院亦證述：
    警察問伊什麼，伊自己回答什麼，警察再打字，沒有先打好
    字讓伊看，伊曾經施用安非他命，在九十六年三月二十二日
    打電話給被告，到九十六年四月三日之間，有施用安非他命
    ，何時施用忘記了，製作警訊筆錄時，沒有施用安非他命等
    語 (見本院卷第230、231頁 )，而毒品施用後會隨尿液代謝
    出體外，丁○○並未成癮，如其於96年4月3日下午採尿送驗
    前數日未施用甲基安非他命，未能就其尿液中驗出甲基安非
    他命陽性反應，並不悖常情，自難以此遽認證人丁○○未於
    上開時地向被告購買甲基安非他命施用，被告及辯護人此部
    分所辯，尚難採信。
  近年來因毒品之濫用，危害國民健康與社會安定日益嚴重，
    治安機關對於販賣毒品之犯罪行為，無不嚴加查緝，各傳播
    媒體對於政府大力掃毒之決心亦再三報導，已使毒品不易取
    得且物稀價昂，苟被告於買賣之過程中無利可圖，縱屬至愚
    ，亦無甘冒被取締移送法辦判處重刑之危險而平白從事海洛
    因、甲基安非他命買賣之理，是其販入之價格必較其出售之
    價格為低，而有從中賺取買賣價差牟利之意圖及事實，應屬
    合理認定；又販賣毒品海洛因、甲基安非他命係違法行為，
    非可公然為之，而海洛因、甲基安非他命亦無公定價格，係
    可任意分裝增減分量，且每次買賣之價格、數量，亦隨時依
    雙方之關係深淺、資力、需求量、對行情之認知、來源是否
    充裕、查緝是否嚴緊、購買者被查獲時供述購買對象之可能
    風險之評估等因素，而異其標準，機動調整，非可一概論之
    ，從而販賣之利得，除非經被告坦承犯行或價格、數量俱臻
    明確外，實難察得其交易實情，然販賣者從價差或量差中牟
    利，方式雖異，惟其販賣行為在意圖營利則屬同一，參以被
    告與證人林義昌、乙○○、丁○○間並無特殊交情，被告自
    不可能甘冒重典，按同一價格轉售而毫無利得可獲，被告有
    營利之意圖至為炯然。
  此外，並有第一級毒品海洛因壹瓶、拾壹包、柒塊及第二級
    毒品甲基安非他命八小包扣案可資佐證，扣案之海洛因壹瓶
    、拾壹包、柒塊及甲基安非他命經分別送請法務部調查局及
    內政部警政署刑事警察局鑑定結果，海洛因部分均含第一級
    第6項毒品海洛因成分，合計淨重163點38公克（純質淨重38
    點53公克，空包裝總重13點81公克），甲基安非他命部分 (
    合計毛重15.54公克，包裝重2.40 公克，取編號A4檢驗，淨
    重3.39公克，取0.10公克鑑定用磬，驗餘淨重3.29公克，推
    估A1至A8驗前總純質淨重約12.7 4公克 )，有法務部調查局
    96年5月11日調科壹字第09623042760號鑑定書及內政部警政
    署刑事警察局鑑97年8月25日刑鑑字第0970117368 號鑑定書
    各一紙在卷可考。又被告之尿液經送驗結果確呈碼啡及甲基
    安非他命陽性反應 (見台灣彰化地方法院96年度訴字第903
    號判決書 )，且扣案之海洛因等毒品數量顯逾一般人施用之
    份量，被告且有上述販賣海洛因、甲基安非他命之行為，堪
    認扣案之第一級毒品海洛因及第二級毒品甲基安非他命確供
    被告施用兼販賣用。綜上所述，本件事證已臻明確，被告上
    開所辯顯係脫卸之詞，不足採信，其犯行應堪認定。
、論罪科刑：
    按海洛因及甲基安非他命分別係毒品危害防制條例規定之第
    一級、第二級毒品，又販賣毒品罪，並不以販入後復行賣出
    為構成要件，只要以營利之目的，將毒品購入或賣出，有一
    於此，其犯罪即屬完成。被告基於營利之目的，將販入之第
    一級毒品海洛因各別賣予證人林義昌三次、乙○○一次，均
    係犯毒品危害防制條例第四條第一項之販賣第一級毒品罪，
    將販入之第二級毒品甲基安非他命售予證人丁○○，係犯毒
    品危害防制條例第四條第二項之販賣第二級毒品罪。被告販
    賣第一級毒品海洛因、第二級毒品甲基安非他命而持有海洛
    因、甲基安非他命之低度行為，分別為販賣第一級毒品海洛
    因、第二級毒品甲基安非他命之高度行為所吸收，均不另論
    科。又刑法上之接續犯，係指行為人所為之數行為，係於同
    時同地或密切接近之時地實行，而侵害同一之法益，各行為
    之獨立性極為薄弱，依一般社會健全觀念，在時間差距上難
    以強行分開，在刑法評價上，以視為數個舉動之接續行為，
    合為包括之一行為予以評價，較為合理而言。若行為人係基
    於概括之犯意，先後逐次實行數行為而具連續性，並侵害數
    個同性質之法益，其每一前行為與次行為，依一般社會健全
    觀念，在時間差距上可以分開，在刑法評價上各具獨立性，
    每次行為皆可獨立成罪而構成同一之罪名者，則應屬刑法修
    正前連續犯之範疇。本件被告於上開時間多次販賣第一級毒
    品與證人林義昌、乙○○，犯意個別，各次販毒行為，在時
    間差距上並非難以區分，係侵害同性質之法益，每次販毒行
    為皆可獨立成罪而構成同一之罪名，在刑法評價上尚非不具
    獨立性，應分論併罰，與所犯販賣第二級毒品甲基安非他命
    罪行，犯意個別，構成要件互異，亦應分論併罰。再被告前
    曾因違反毒品危害防制條例案件，經臺灣臺中地方法院於90
    年4月23日以90年度訴字第173號判決，判處有期徒刑10月、
    7月確定，又因違反槍砲彈藥刀械管制條例案件，經臺灣臺
    中地方法院於90年10月31日以90年度訴字第1021號判決，判
    處有期徒刑1年4月，上訴後經本院於91年1月21日以90年度
    上訴字第2166號判處有期徒刑1年4月，再經最高法院於91
    年4月11日以91年度台上字第2006號判決駁回上訴確定，二
    案合併應執行有期徒刑2年5月，於93年1月15日假釋出監，
    93年6月12日縮短刑期假釋付保護管束，期滿未經撤銷，以
    已執行完畢論，有臺灣高等法院被告全國前案紀錄表各一份
    附卷可稽，被告前受有期徒刑執行完畢，於五年以內故意再
    犯本件有期徒刑以上刑之五罪，均為累犯，應依刑法第四十
    七條第一項之規定，分別加重其刑（販賣第一級毒品罪之法
    定本刑死刑、無期徒刑及販賣第二級毒品罪法定本刑為無期
    徒刑部分，依法均不得加重，均僅就其餘部分加重）。被告
    販賣第一級毒品海洛因，固戕害他人之身心，但依現有證據
    ，被告販賣毒品之次數不多，獲取之利益亦非龐大，相對於
    長期大量販賣毒品之大毒梟而言，被告所為對社會治安及國
    民健康之危害顯然較輕，倘就被告所犯販賣第一級毒品海洛
    因犯行部分仍遽處以法定本刑之最低度刑無期徒刑，實屬情
    輕法重，難謂符合罪刑相當性及比例原則，在客觀上足以令
    人感覺過苛而予以同情，被告犯罪情狀顯可憫恕，爰依刑法
    第五十九條規定減輕其刑，並依法先加後減。原審認被告販
    賣第一、二級毒品罪行明確，予以論罪科刑，固非無見，惟
    原審認被告販賣證人林義昌第一級毒品海洛因五次，販賣
    證人乙○○第一級毒品海洛因四次，認被告所犯販賣第一
    級毒品罪係集合犯，就0000-000000行動電話之SIM卡未併
    予宣告沒收，扣案之第二級毒品甲基安非他命合計毛重
    15.54公克，包裝重2.40公克，驗前總純質淨重約12.74公克
    ，驗餘總純質淨重12.64公克，原審認毛重15.3公克，尚有
    未洽，另就販賣第一級毒品部分原審未依刑法第五十九條
    規定酌減其刑，亦有未洽，被告上訴否認犯罪雖無理由，然
    原審判決既有如上未當之處，應由本院將原審此部分判決及
    定應執行刑部分撤銷改判，爰審酌被告為圖不法利得而販賣
    第一級毒品海洛因及第二級毒品甲基安非他命，販賣毒品之
    期間不長，販賣第一級毒品海洛因四次、販賣第二級毒品甲
    基安非他命一次，販賣所得不多及販賣毒品對國人健康、社
    會治安之影響暨其犯罪後之態度等一切情狀，分別量處如主
    文第二項所示之刑並定其執行刑。扣案之第一級毒品海洛因
    壹瓶、拾壹包、柒塊（含瓶子及包裝袋，因與海洛因毒品無
    從析離，合計淨重16 3點38公克），及扣案之第二級毒品甲
    基安非他命8小包（含包裝袋，因與甲基安非他命無法析離
    ，合計毛重15.5 4公克，包裝重2.40公克，驗前總純質淨重
    約12.74公克，驗餘總純質淨重12.64公克)均為被告所有 (
    業據被告供述在卷)供己施用兼販賣用之第一級及第二級毒
    品，應依毒品危害防制條例第十八條第一項前段規定，宣告
    沒收銷燬之。另扣案之行動電話1支（廠牌:POWER PIXEL，
    含門號0000-000000之SIM卡）及分裝袋一包，均係被告所有
    ( 業據被告於原審時供述在卷)供犯上開罪行使用，應依毒
    品危害防制條例第十九條第一項之規定宣告沒收之。其餘扣
    案之物品並無證據證明與被告本件販賣毒品有關，爰不予宣
    告沒收。至被告販賣第一級毒品海洛因予林義昌之所得六千
    元（販賣三次、每次二千元），販賣第一級毒品海洛因予乙○○一次之所得一千元，販賣第二級毒品甲基安非他命予丁○○一次之所得二千元，均應依毒品危害防制條例第十九條
    第一項規定，分別諭知宣告沒收，如全部或一部不能沒收時
    ，以其財產抵償之。
肆、不另為無罪諭知部分：
  公訴意旨另以：被告甲○○除於上開時地販賣海洛因三次予
    林義昌，一次予乙○○外，另於九十六年二月間至同年三月
    二十八日，分別在甲○○位於台中市○○路○段二四九之九
    巷八號六樓之一租住處樓下垃圾收集箱旁及台中市○○路與
    西屯路口附近之茗人茶坊附近，以每小包一千元至二千元之
    價格，多次販賣第一級毒品海洛因與乙○○、林義昌，因認
    被告此部分另犯毒品危害防制條例之罪嫌。
  按犯罪事實應依證據認定之，無證據不得認定犯罪事實，刑
    事訴訟法第一百五十四條第二項定有明文；又認定不利於被
    告之事實，須依積極證據，苟積極證據不足為不利於被告事
    實之認定時，即應為有利於被告之認定，更不必有何有利之
    證據 (最高法院三十年上字第八一六號判例參照 )；認定犯
    罪事實所憑之證據，無論係直接證據或間接證據，其為訴訟
    上之證明，須於通常一般之人均不致有所懷疑，而得確信其
    為真實之程度者，始得據為有罪之認定，倘其證明尚未達到
    此一程度，而有合理之懷疑存在，復無其他調查途徑可尋，
    法院即應為無罪之判決 (最高法院76年台上字第4986號判例
    參照)。被告堅決否認犯此部分罪行，經查公訴人認被告犯
    此部分罪行不外以證人林義昌警訊中、證人乙○○警、偵訊
    中之證述為據，然證人林義昌警訊中之證述除事實欄所載之
    被告販賣三次海洛因外，並無其他證據可佐，96年3月25 日
    0000000000號及0000000000號行動電話之簡訊「同學一個四
    分之一幫我拿兩支鐵鎚下來麻煩你謝謝」，無從據為被告販
    賣毒品海洛因之證據。又證人乙○○警訊、偵查中之證述除
    被告販賣一千元之海洛因一次外，亦無其他證據可證，被告
    且於九十六年三月三日方與其女友租住台中市○○路○段二
    四九之九巷八號六樓之一，此外本院且查無其他積極證據足
    認被告犯此部分罪行，因公訴人認被告此部分所犯與上開判
    罪部分分別有集合犯之實質上一罪之關係，爰不另為無罪之
    諭知。
伍、至證人林義昌、丁○○於原審法院審理時，就被告有無販賣
    毒品情事等於案情有重要關係之事項，於供前具結而為虛偽
    陳述，涉犯刑法第一百六十八條偽證罪嫌，應由檢察官另行
    偵辦。
陸、據上論斷，應依刑事訴訟法第三百六十九條第一項前段、第
    三百六十四條、第二百九十九條第一項前段、毒品危害防制
    條例第四條第一項、第二項、第十八條第一項前段、第十九
    條第一項、刑法第十一條前段、第四十七條第一項、第五十
    九條、第五十一條第五款，判決如主文。
    本案經檢察官戊○○到庭執行職務。
中    華    民    國    97    年    10    月    2     日
            刑事第九庭  審判長法  官  江  德  千
                              法  官  許  旭  聖
                              法  官  康  應  龍
上列正本證明與原本無異。
如不服本判決應於收受送達後十日內向本院提出上訴書狀，其未
敘述上訴之理由者並得於提起上訴後十日內向本院補提理由書（
均須按他造當事人之人數附繕本）。
                              書記官  姚  錫  鈞
中    華    民    國    97    年    10    月    2     日
附表:
附表壹
海洛因壹瓶、拾壹包、柒塊（含瓶子及包裝袋，合計淨重壹佰陸
拾點捌公克、純質淨重拾捌點伍公克，空包裝重壹拾
點捌壹公克）。
附表貳
甲基安非他命捌包（含包裝袋，合計毛重拾伍點伍肆公克，包裝
重貳點肆零公克，驗前總純質淨重約拾貳點柒肆公克，驗餘總純
質淨重約拾貳點陸肆公克)
附表參
0000-000000號POWER PIXEL牌行動電話壹支 (含SIM卡壹片）及
分裝袋壹包
附表肆（被告販賣第一級毒品所得）
新臺幣柒仟元
附表伍（被告販賣第二級毒品所得）
新臺幣貳仟元


司法院資訊處製作；財團法人民間司法改革基金會備份。
